臺灣新竹地方法院民事簡易判決  
111年度竹簡字第216號
原      告  富邦產物保險股份有限公司

法定代理人  賴榮崇  
訴訟代理人  鄭伊靜  
訴訟代理人  陳民頷  


被      告  姚凱峻  

上列當事人間損害賠償事件，本院於民國111年4月28日辯論終結
，判決如下：
    主  文
被告應給付原告新臺幣叁拾叁萬貳仟伍佰陸拾元，及自民國一一
一年二月十六日起至清償日止，按年息百分之五計算之利息。
原告其餘之訴駁回。
訴訟費用由被告負擔百分之四十三，餘由原告負擔。
本判決第一項得假執行。但被告如以新臺幣幣叁拾叁萬貳仟伍佰
陸拾元為原告預供擔保後，得免為假執行。
    事實及理由
壹、程序方面：
    按因侵權行為涉訟者，得由行為地之法院管轄。民事訴訟法
    第15條第1項定有明文。查本件侵權行為地即交通事故發生
    地點係在新竹市○區○道0號高速公路北向94.8公里處，此有
    內政部警政署國道公路警察局第二公路警察大隊111年2月16
    日國道警二交字第1112700927號函檢送之交通事故相關資料
    附卷可稽。是被告之住居所地雖不在本院管轄區域，惟本件
    侵權行為地既係在本院管轄區域，本院對於本件訴訟自有管
    轄權。
貳、實體方面：　　
一、原告主張：被告於110年10月15日19時15分許駕駛車牌號碼0
    00-0000號自用小客車行經國道1號94.8公里北側向內側車道
    時，因未注意車前狀況，而追撞原告承保戶城國貿易有限公
    司所有由訴外人褚建興所駕駛之車牌號碼000-0000號自用小
    客車，致訴外人城國貿易有限公司所有之車牌號碼000-0000
    號自用小客車受損，因估算受損之修復費用高達新臺幣（下
    同）999,183元（含工資143,605元、烤漆114,886元、零件7
    40,692元），維修金額過高已無維修實益，原告已依保險契
    約理賠967,300元，並經訴外人城國貿易有限公司將該車牌
    號碼000-0000號自用小客車報廢後，經標售殘體金額為185,
    000元後，故扣除殘體標售金額185,000元後，被告尚需賠償
    782,300元（計算式：967,300元-185,000元＝782,300元），
    原告依保險法第53條第1項規定取得代位求償權。為此，爰
    依保險代位請求權及民法第191條之2、第196條規定提起本
    件訴訟，並聲明：被告應給付原告782,300元，及自起訴狀
    繕本送達翌日起至清償日止，按年息5%計算之利息。
二、被告則以：原告推定全額1,138,000元係屬可修，不應報廢
    ，因推定全損金額為原告與其客戶之認定不可拘束被告。又
    應依修復費用折舊後金額認定回復原狀之損害計算；車損是
    以實際上損害為準，並非以保險公司之理賠或理賠標準而定
    等語抗辯，爰聲明：原告之訴駁回。如受不利判決，願供擔
    保請准宣告免為假執行。
三、本院之判斷： 　　
（一）原告主張之前揭事實，業據提出國道公路警察局交通事故
      當事人登記聯單、國道公路警察局道路交通初步分析研判
      表、道路交通事故現場圖、車牌號碼000-0000號自用小客
      車行車執照、汽(機)車理賠申請書、汽車險重大賠案工料
      理算明細表、估價單、車損照片、臺北區監理所汽(機)車
      各項異動登記書、富邦產物保險車險理賠資訊系統標售作
      業網頁截圖等影本為證，並有內政部警政署國道公路警察
      局第二公路警察大隊111年2月16日國道警二交字第111270
      0927號函檢送之交通事故相關資料在卷可稽，且為被告所
      不爭執，自堪信原告之主張為真實。
（二）查本件交通事故之發生確係因被告駕駛車牌號碼000-0000
      號自用小客車未注意車前狀況，而追撞訴外人城國貿易有
      限公司所有之車牌號碼000-0000號自用小客車，有內政部
      警政署國道公路警察局第二公路警察大隊111年2月16日國
      道警二交字第1112700927號函檢送之交通事故相關資料及
　　　國道公路警察局道路交通事故初步分析研判表在卷可稽，
      自堪認本件交通事故之發生確係因被告之過失所致，且被
      告之過失行為與訴外人城國貿易有限公司所有之車牌號碼
      000-0000號自用小客車受有損害間亦具相當因果關係，被
      告自應就其過失不法侵權行為所致訴外人城國貿易有限公
      司所有之車牌號碼000-0000號自用小客車之損害，負賠償
      責任。
（三）按因故意或過失不法侵害他人之權利者，負損害賠償責任
      ；汽車、機車或其他非依軌道行駛之動力車輛，在使用中
      加損害於他人者，駕駛人應賠償因此所生之損害；不法毀
      損他人之物者，被害人得請求賠償其物因毀損所減少之價
      額。民法第184條第1項、第191條之2、第196條分別定有
      明文。又物被毀損時，被害人除得依據民法第196條請求
      賠償外，並不排除民法第213條至第215條之適用，依民法
      第196條請求賠償物被毀損所減少之價額，得以修復費用
      為估定之標準，但以必要者為限（例如：修理材料以新品
      換舊品，應予折舊），有最高法院77年度第9次民事庭會
      議決議、73年度台上字第1574號判決足資參照。民法第19
      6條規定：不法毀損他人之物者，應向被害人賠償其物因
      毀損所減少之價額。此所謂其物因毀損所減少之價額，非
      不得以修復費用為估定之標準，因損害賠償，除法律另有
      規定或契約另有訂定外，應以填補債權人所受損害及所失
      利益為限，為民法第216條第1項所明定。故修復費用以必
      要者為限。（最高法院77年度台上字第1306號判決要旨參
      照）。但被害人如能證明其物因毀損所減少之價額，超過
      必要之修復費用時，就其差額，仍得請求賠償。又依民法
      第196條規定，命加害人向被害人賠償其物因毀損所減少
      之價額，其額數應以該物受損後之價值與毀損前原來之價
      值比較決定之（最高法院73年度台上字第1574號判決意旨
      參照）。再按，被保險人因保險人應負保險責任之損失發
      生，而對於第三人有損失賠償請求權者，保險人得於給付
      賠償金額後，代位行使被保險人對於第三人之請求權，保
      險法第53條第1項定有明文；而此項法定代位權之行使，
      有債權移轉之效果，故於保險人給付賠償金額後，被保險
      人對於第三人請求權即移轉於保險人（最高法院69年度台
      上字第923號判決意旨參照）。惟損害賠償，祇應填補被
      害人實際損害，保險人代位被保險人請求損害賠償時，法
      院應調查被保險人實際所受之損失，如其實際損害額超過
      或等於保險人已給付之保險金額，保險人得就其給付保險
      金額之範圍，代位被保險人請求賠償；如其實際損害額小
　　　於保險人給付之保險金額，保險人所得代位請求賠償者，
      應以該損害額為限，此為保險法上利得禁止原則之強行規
      定（最高法院高法院65年度台上字第2908號判例、106年
      度台上字第439號判決意旨可資參照）。查被告就本件交
      通事故之發生確有過失，自應就所致訴外人城國貿易有限
      公司所有之車牌號碼000-0000號自用小客車之毀損負損害
      賠償之責，惟修復之必要費用，修理材料以新品換舊品，
      則應予折舊。而該車牌號碼000-0000號自用小客車受損之
      修復費用為999,183元（含工資143,605元、烤漆114,886
      元、零件740,692元），有原告提出之估價單在卷可稽，
      自堪認該車牌號碼000-0000號自用小客車受損後確得以修
      復，而修復之費用則為999,183元。惟該車牌號碼000-000
      0號自用小客車係103年5月出廠，有原告提出之行車執照
      影本在卷可按，算至本件交通事故發生時（即110年10月1
      5日）已使用超過5年，依前揭說明，以新品換舊品而更換
      之零件，自應予以折舊。而依行政院公布之固定資產耐用
      年數表及固定資產折舊率表，非運輸業用客、貨車之耐用
      年數為5年，採定率遞減法計算折舊，每年折舊369/1000
      ，其最後1年之折舊額，加歷年折舊累計額，其總和不得
      超過該資產成本原額之9/10。依此計算該車牌號碼000-00
      00號自用小客車更新零件折舊後之必要修復費用即為74,0
      69元。據此，該車牌號碼000-0000號自用小客車之必要修
      復費用即為332,560元（計算式如下：工資143,605元＋烤
      漆114,886元＋折舊後之零件74,069元＝332,560元）。原告
      雖主張認維修金額過高無維修實益，而依保險契約全損金
      額賠付，並提出汽(機)車理賠申請書、汽車險重大賠案工
      料理算明細表、估價單為憑。然原告既係基於與被保險人
      間保險契約之約定，而賠付全損金額，並標售殘體，該賠
      付之全損金額扣除殘體標售金額即782,300元（計算式：9
      67,300元-185,000元＝782,300元）自非該車牌號碼000-00
      00號自用小客車之實際損害額。揆諸前揭說明，被保險人
      即訴外人城國貿易有限公司所有之車牌號碼000-0000號自
      用小客車實際損害額332,560元顯然小於保險人即原告給
      付之保險金額（扣除殘體標售金額為782,300元），則保
      險人即原告所得代位請求賠償者，即應以該實際損害額33
      2,560元為限。此外，原告復未舉證該車牌號碼000-0000
      號自用小客車受損後之價值與毀損前原來之價值，而未主
      張並舉證該車牌號碼000-0000號自用小客車因毀損所減少
      之價額是否超過必要之修復費用，而就其差額請求賠償，
      故原告逕以保險契約全額理賠之金額967,300元扣除殘體
      標售金額185,000元後之782,300元代位向被告求償，即非
      有據。
（四）從而，原告雖已依保險契約之約定賠付所承保之該車牌號
      碼000-0000號自用小客車保險金保險金額782,300元（扣
      除殘體標售金額），然訴外人城國貿易有限公司所有之車
      牌號碼000-0000號自用小客車實際損害額僅為332,560元
      ，其得請求被告賠償之金額即為332,560元，則原告所得
      代位請求被告賠償之損害即應以332,560元為限。
（五）綜上，原告依保險代位請求權及侵權行為之法律關係，請
      求被告給付332,560元，及自起訴狀繕本送達翌日即111年
      2月16日起至清償日止按年息5%計算之遲延利息，即為有
      理由，應予准許。至逾上開部分以外之請求，則為無理由
      ，應予駁回。
四、假執行宣告：本件係依民事訴訟法第427條第1項適用簡易訴
    訟程序所為被告部分敗訴之判決，就被告敗訴部分，應依職
    權宣告假執行。又被告陳明願供擔保聲請免為宣告假執行，
    經核亦尚無不合，爰併酌定相當擔保金額准許之。
五、訴訟費用負擔之依據：民事訴訟法第79條。
中    華    民    國   111    年     5    月     12   日
                  新竹簡易庭    法  官  汪銘欽
以上正本係照原本作成。
如對本判決上訴，須於判決送達後20日內向本院提出上訴狀。如
委任律師提起上訴者，應一併繳納上訴審裁判費。
中    華    民    國   111    年     5    月     12   日
                                書記官  周育瑜